臺灣板橋地方法院刑事判決　　　　　　99年度交易字第886 號
公　訴　人　臺灣板橋地方法院檢察署檢察官
被　　　告　陳進財
上列被告因過失傷害案件，經檢察官提起公訴（99年度調偵字第
2008號），被告於準備程序中就被訴事實為有罪之陳述，本院合
議庭裁定由受命法官獨任行簡式審判程序，茲判決如下：
    主  文
陳進財因過失傷害人，處拘役伍拾日，如易科罰金，以新臺幣壹
仟元折算壹日。
    事  實
一、陳進財於民國99年5 月9 日上午7 時25分，騎乘車號MEE-57
    6 號普通重型機車違規附掛拖車載運水果，沿臺北縣三重市
    （現改制為新北市三重區，下仍援引原名）忠孝橋機車專用
    道往臺北市方向行駛，途經臺北縣三重市端起算之第2 號燈
    桿時，適曾慶輝騎乘車號HPY-696 號普通重型機車在其右側
    併行、許玟蒂騎乘車號UAF-219 號輕型機車在其前方，詎陳
    進財明知機器腳踏車附載物品，伸出車尾部分，自後輪軸起
    不得超過半公尺，又機車行駛時，應保持安全間距及注意車
    前狀況，而依當時情形並無何不能注意之情狀，竟猶在其騎
    乘之上開普通重型機車後方附掛超過半公尺拖車，且疏未注
    意與曾慶輝、許玟蒂所騎乘之機車保持安全之間距，使上開
    機車違規附掛之拖車支架不慎勾到曾慶輝騎乘之上開機車左
    側駐車架，致曾慶輝人車倒地而受有右踝挫擦傷、右膝及右
    前臂擦傷之傷害；又不慎使其騎乘之機車車頭追撞許玟蒂騎
    乘機車之後車尾，致許玟蒂亦因而人車倒地，並受有左側臉
    頰擦傷（約2 ×4 公分）、上唇穿透性撕裂傷（口外4 公分
    、口內2 公分）、下巴擦傷（約2 ×2 公分）及左側肩胛骨
    骨折等傷害。陳進財在肇事後，於有偵查犯罪權限之人發覺
    犯罪嫌疑人前，主動向獲報到場之警員陳明係肇事者及陳述
    肇事經過，並自首接受裁判。
二、案經曾慶輝、許玟蒂訴由臺北縣政府警察局（現改制為新北
    市政府警察局）三重分局移送臺灣板橋地方法院檢察署檢察
    官偵查起訴。
    理  由
一、本件被告陳進財所犯係死刑、無期徒刑、最輕本刑為3 年以
    上有期徒刑以外之罪，其於準備程序中就被訴事實為有罪之
    陳述，經本院告知簡式審判程序之旨，並聽取公訴人、被告
    之意見後，經合議庭裁定由受命法官獨任行簡式審判程序審
    理，合先敘明。
二、上揭犯罪事實，業據被告於警詢、偵查中、本院準備程序及
    審理時均坦承不諱，核與告訴人曾慶輝、許玟蒂於警詢及偵
    查中之指訴之情節合致，並有道路交通事故現場圖、道路交
    通事故調查報告表(一)、(二)、道路交通事故談話紀錄表6 份、
    現場照片20張、臺灣省臺北縣區車輛行車事故鑑定委員會99
    年9 月13日北縣鑑字第0995180990號函暨鑑定意見書1 份、
    國立臺灣大學醫學院附設醫院及聯合醫院中興院區診斷證明
    書各1 紙等件在卷可稽，堪信被告自白應與事實相符。按機
    器腳踏車附載物品，伸出車尾部分，自後輪軸起不得超過半
    公尺；又汽車行駛時，駕駛人應注意車前狀況及兩車併行之
    間隔，並隨時採取必要之安全措施，道路交通安全規則第88
    條第1 項第1 款、第94條第3 項分別定有明文，被告騎乘機
    車自應遵守上開規定。而查本件事故發生當時為日間，光線
    充足，路面狀況及視距良好，衡情並無不能注意之情事，詎
    被告仍違規在其車尾附掛超長之拖車，又未能注意兩車併行
    間隔及車前狀況，並及時採取必要之安全措施，因而肇事致
    告訴人二人受有傷害，是被告駕駛行為顯有過失，而其過失
    行為與告訴人二人所受傷害間自有相當因果關係，洵堪認定
    。綜上所述，本件事證明確，被告過失犯行堪以認定，應依
    法論科。
三、核被告所為，係犯刑法第284 條第1 項前段之過失傷害罪。
    被告以一個過失傷害行為，致告訴人曾慶輝、許玟蒂二人受
    傷，為同種想像競合犯，應論以一過失傷害罪。查被告於本
    件車禍肇事後，在有偵查犯罪職權之公務員查知其為犯人前
    ，主動向現場執行勤務之警員報明其為肇事人，進而接受裁
    判等情，有道路交通事故肇事人自首情形紀錄表1 紙（見偵
    查卷第34頁）附卷可憑，為對於未發覺之罪自首而受裁判，
    依刑法第62條前段之規定減輕其刑。爰審酌被告無前案紀錄
    ，素行良好，惟因騎乘機車違規附掛超長之拖車在先，又疏
    未與其併行及前行之車輛保持安全距離，隨時採取必要之安
    全措施，以致發生本件車禍，使告訴人二人受有傷害，不僅
    造成告訴人二人身體及精神上之痛苦，告訴人二人之生活及
    工作上亦多有不便，實有不該；兼衡被告之智識及過失程度
    、告訴人二人所受之傷勢，被告現無工作之生活狀況，因告
    訴人許玟蒂請求被告賠償新臺幣（下同）76萬餘元，告訴人
    曾慶輝請求賠償7 萬5,000 元，被告僅得分別負擔6 萬元及
    6,000 元（見本院卷第46頁反面），致未能達成和解，賠償
    告訴人所受損失，暨被告犯罪後坦承犯行等一切情狀，酌情
    量處如主文所示之刑，並諭知易科罰金之折算標準，以示懲
    儆。至被告於審理期日最終聲請本院調取事發當日目擊證人
    叫取救護車之紀錄，以證明該證人所述不符事實等語，然查
    ，被告既於偵查及本院審理時自白其確有過失並因此造成告
    訴人二人之傷害，且本件犯罪事實已臻明確，是被告上開之
    聲請核無調查必要，併此敘明。
據上論斷，應依刑事訴訟法第273 條之1 第1 項、第299 條第1
項前段，刑法第284 條第1 項前段、第55條、第62條前段、第41
條第1 項前段，刑法施行法第1 條之1 第1 項、第2 項前段，判
決如主文。
本案經檢察官黃致中到庭執行職務。
中    華    民    國   100    年    3     月    7     日
                  交通法庭  法  官  曹惠玲
上列正本證明與原本無異。
如不服本判決，應於判決送達後10日內敘明上訴理由，向本院提
出上訴狀 (應附繕本) ，上訴於臺灣高等法院。其未敘述上訴理
由者，應於上訴期間屆滿後20日內向本院補提理由書「切勿逕送
上級法院」。
                            書記官  蕭佩宜
中    華    民    國   100    年    3     月    7     日
附錄本案論罪科刑法條全文：
中華民國刑法第284條
因過失傷害人者，處6 月以下有期徒刑、拘役或5 百元以下罰金
。致重傷者，處1年以下有期徒刑、拘役或5百元以下罰金。
從事業務之人，因業務上之過失傷害人者，處1 年以下有期徒刑
、拘役或1 千元以下罰金，致重傷者，處3 年以下有期徒刑、拘
役或2 千元以下罰金。